【裁判字號】    95,交聲,31
【裁判日期】    950410
【裁判案由】    違反道路交通管理處罰條例聲明異議
【裁判全文】
臺灣花蓮地方法院交通事件裁定          95年度交聲字第31號
原處分機關  交通部公路總局臺北區監理所花蓮監理站
異  議  人  甲○○
即受處分人
上列受處分人因違反道路交通管理處罰條例案件，對於交通部公
路總局台北區監理所花蓮監理站中華民國95年 1月23日花監違字
第裁44-P00000000號違反道路交通管理事件之裁決聲明異議，本
院裁定如下：
    主  文
原處分撤銷。
甲○○不罰。
    理  由
一、本件聲明異議略以：異議人即受處分人甲○○於花蓮地區道
    路收費停車處所停車超過70次，皆依規定繳費，其不知為何
    惟獨有本件道路停車不依規定繳費之違規事實，為此不服原
    處分，而聲明異議等語。
二、原處分意旨略以：受處分人所有車號 JC-4926號自用小客車
    於民國92年 8月31日14時34分許，停在花蓮市○○街附近之
    道路收費停車處所，而受處分人不依規定繳費，乃依道路交
    通管理處罰條例第56條第 1項第11款，裁處罰鍰新台幣（下
    同）一千二百元。
三、按汽車駕駛人在道路收費停車處所停車，未依規定繳費，主
    管機關應書面通知駕駛人於七日內補繳，並收取必要之工本
    費用，逾期再不繳納，處三百元罰鍰，道路交通管理處罰條
    例第五十六條第二項定有明文（按該條例第五十六條第一項
    第十一款原規定：汽車駕駛人，在道路收費停車處所停車，
    不依規定繳費者，處六百元以上一千二百元以下罰鍰，業經
    修正如上，並經總統於九十四年二月五日以華總一義字第０
    九四０００一七七三一號令公布，且經行政院於同年七月五
    日以院臺交字第０九四００二九二八六號令發布定自九十四
    年九月一日施行）。
四、又按刑法第二條第一項規定：「行為後法律有變更者，適用
    裁判時之法律，但裁判前之法律有利於行為人者，適用最有
    利於行為人之法律」，此即所謂「從新從輕」原則。雖道路
    交通管理處罰條例本質上係屬行政罰而非刑罰，並未明文規
    定「從新從輕」原則適用，惟依社會秩序維護法第三條規定
    ：「行為後本法有變更者，適用裁處時之規定。但裁處前之
    規定有利於行為人者，適用最有利於行為人之規定」；稅捐
    稽徵法第四十八條之三復明文：「納稅義務人違反本法或稅
    法之規定，適用裁處時之法律。但裁處前之法律有利於納稅
    義務人者，適用最有利於納稅義務人之法律」，顯見在違反
    社會秩序行為及租稅違章行為之處罰上，立法者均已採從新
    從輕原則，應無疑問；又總統於九十四年二月五日以華總一
    義字第０九四０００一六八四一號令公布，並自九十五年二
    月五日開始施行之行政罰法第五條亦規定：「行為後法律或
    自治條例有變更者，適用行政機關最初裁處時之法律或自治
    條例。但裁處前之法律或自治條例有利於受處罰者，適用最
    有利於受處罰者之規定」，益見「從新從輕」原則，係行政
    罰體系之立法趨勢，堪認為行政法上重要原理原則。
五、再觀諸行政機關於行為人違反行政法上義務而裁處時，適用
    裁處時之法律，但裁處前之法律有利於行為人者，適用最有
    利於行為人之法律。而所謂裁處，包括訴願、行政訴訟之決
    定或判決；又所謂裁處不以原處分機關之行為為限，凡在復
    查、訴願以迄行政訴訟中，尚未裁處確定之案件均有從新從
    輕原則之適用，最高行政法院八十九年九月十三日八十九年
    度九月份第一次庭長法官聯席會議決議意旨及最高行政法院
    八十六年度判字第六七四號判決意旨均同此見解。微論道路
    交通管理處罰條例所定罰鍰、吊扣證照、記點之裁罰，本屬
    行政罰之性質（參照上開行政罰法第一條、第二條亦將罰鍰
    、吊扣證照、記點之處分均定為行政罰），是本件關於逾期
    未繳納停車費之違規行為，應適用「從新從輕」原則，經比
    較新舊法之結果，認修正後之新法較有利於行為人，適用修
    正後道路交通管理處罰條例第五十六條第二項之規定，較能
    兼顧人民基本權利之保障及符合上開修法之本旨。
六、經查：車號JC-4926號自用小客車於92年8月31日14時34分確
    實有停車於花蓮市路邊收費停車格，甲○○於92年10月22日
    持停車繳費單至太清實業有限公司自由街收費停車場繳費共
    26張，其中1張即為上述時段停車單等情，有太清實業有限
    公司95年3月10日太花字第9403100001號函在卷可參。而依
    舉發違反交通管理事件通知單之記載，花蓮縣警察局交通隊
    係於92年10月20日填寫本件異議人違規之通知單，是異議人
    確實有上開停車費未繳納，其應該是收到上開通知單後，乃
    立即於92年10月22日繳納未繳之停車費。又修正後道路交通
    管理處罰條例第五十六條第二項既就汽車駕駛人在道路收費
    停車處所停車，未依規定繳費之行為，規定主管機關應先以
    書面通知駕駛人於七日內補繳，並收取必要之工本費用，於
    駕駛人逾期仍未繳納時，始可處三百元罰鍰，則依「從新從
    輕」原則，本件異議人既未待主管機關花蓮縣警察局交通隊
    適用新法以書面通知其於七日內補繳，即自行繳納停車費，
    原處分機關依新法自不得處罰異議人，爰撤銷原處分，並諭
    知甲○○不罰。
據上論結，依道路交通案件處理辦法第20條，裁定如主文。
中    華    民    國    95    年    4     月    10    日
                  交通法庭法  官  李世華
以上正本證明與原本無異。
如不服本裁定，應於送達後5日內，向本院提出抗告狀。
                           書記官 李閔華
中    華    民    國    95    年    4     月    2     日


司法院資訊處製作；財團法人民間司法改革基金會備份。
